【裁判字號】    99,家聲,169
【裁判日期】    991011
【裁判案由】    指定會同開具財產清冊之人
【裁判全文】
臺灣苗栗地方法院民事裁定             99年度家聲字第169號
聲  請  人  丙○○
相  對  人  甲○○○
關  係  人  乙○○
上列當事人間聲請指定會同開具財產清冊之人事件，本院裁定如
下：
    主  文
指定關係人乙○○（男，民國○○年○ 月○○日生，身分證統一編號
：Ｚ000000000號）為受監護宣告人甲○○○（女，民國○ 年○○月
○○日生，身分證統一編號：Ｚ000000000號）之會同開具財產清冊
之人。
聲請程序費用新台幣1,000元由聲請人負擔。
    理  由
一、本件聲請意旨略以：相對人甲○○○於91年間腦中風出血，
    並因呼吸困難而進行氣切，前於民國98年6 月26日經鈞院以
    98年度禁字第32號裁定宣告禁治產在案，聲請人丙○○為相
    對人之長子並為相對人之監護人，茲因相對人於92年4 月7
    日，與第三人簽定土地座落於苗栗縣苗栗市○○段2396、23
    98、2676、2678-1地號土地訂立三七五租約，相對人已無法
    耕作，日常生活亦需人照料，現出租人欲出售上揭耕地，並
    以出售價格之3 成作為補償，惟相對人未經指定會同開具財
    產清冊之人，為保障相對人即受監護宣告人之權利，爰聲請
    鈞院准予指定受監護宣告人之次子乙○○為會同開具財產清
    冊之人等語，並提出親屬系統表暨同意書、戶籍謄本等件為
    證。
二、按民法總則施行法第4 條第2 項規定：「民法總則中華民國
    97年5 月2 日修正之條文施行前，已為禁治產宣告者，視為
    已為監護宣告；繫屬於法院之禁治產事件，其聲請禁治產宣
    告者，視為聲請監護宣告…。」。民法總則施行法第4 條之
    1 規定：「民法規定之禁治產或禁治產人，自民法總則中華
    民國97年5 月2 日修正之條文施行後，一律改稱為監護或受
    監護宣告之人。」。民法總則施行法第4 條之2 規定：「中
    華民國97年5 月2 日修正之民法總則第14條至第15條之2 之
    規定，自公布後1 年6 個月施行。」，亦即自98年11月23日
    施行。又民法第1110條規定：「受監護宣告之人應置監護人
    。」。又民法第1111條規定：「法院為監護之宣告時，應依
    職權就配偶、四親等內之親屬、最近1 年有同居事實之其他
    親屬、主管機關、社會福利機構或其他適當之人，選定1 人
    或數人為監護人，並同時指定會同開具財產清冊之人。法院
    為前項選定及指定前，得命主管機關或社會福利機構進行訪
    視，提出調查報告及建議。監護之聲請人或利害關係人亦得
    提出相關資料或證據，供法院斟酌。」。本件相對人於修正
    施行前業經本院以98年度禁字第32號裁定宣告禁治產，是依
    上開規定，視為已為監護宣告，並於修正施行後，適用修正
    後之規定，合先敘明。
三、經查，聲請人主張其為相對人即受監護宣告人甲○○○之長
    子，相對人前經本院以98年度禁字第32號裁定宣告禁治產，
    聲請人為相對人之監護人，惟相對人未經法院指定會同開具
    財產清冊之人，現為保護受監護宣告人之權利，經相對人全
    部子女同意並推舉由相對人之次子乙○○為會同開具財產清
    冊之人等情，業據聲請人提出上開民事裁定影本、戶籍謄本
    、親屬系統表暨同意書等件為證，堪信為真實。本院審酌乙
    ○○為相對人之次子，較瞭解相對人之身心狀態與生活財產
    狀況，其復有意願擔任會同開具財產清冊之人，揆諸上開規
    定，聲請人聲請指定關係人乙○○為相對人之會同開具財產
    清冊之人，核無不合，應予准許，爰裁定如主文所示。
四、依非訟事件法第21條第1 項前段，裁定如主文。
中    華    民    國    99    年    10    月    11    日
                    家事庭  法  官  李麗萍
以上正本係照原本作成
如對本裁定抗告須於裁定送達後10日內向本院提出抗告狀，並應
繳納抗告費新台幣1,000元整。
中  華    民    國    99    年     10     月    11    日
                            書記官  曾建和

司法院資訊處製作；財團法人民間司法改革基金會備份。
